最高法院刑事判決　　　　　　九十六年度台上字第四五二二號
上　訴　人　甲○○
選任辯護人　張永昌律師
上　訴　人　乙○○
上列上訴人等因違反毒品危害防制條例案件，不服台灣高等法院
高雄分院中華民國九十六年五月二十五日第二審判決（九十六年
度上訴字第五０六號，起訴案號：台灣高雄地方法院檢察署九十
四年度偵字第二三０一八、二三０一九號），提起上訴，本院判
決如下：
    主  文
原判決撤銷，發回台灣高等法院高雄分院。
    理  由
本件原判決認定：上訴人甲○○、乙○○（下稱上訴人等二人）
係男女朋友關係，渠等均明知海洛因、甲基安非他命分屬毒品危
害防制條例第二條第二項第一款、第二款所列第一級及第二級毒
品，不得販賣或意圖販賣而持有。甲○○竟於購入如原判決（下
同）附表一編號１至６及附表二編號１至５所示原欲供己施用之
毒品後之不詳時間，變易供己施用之意思，而與乙○○共同基於
意圖販賣而持有第一、二級毒品之犯意聯絡，由甲○○將上開毒
品交予乙○○保管，乙○○將之置於其手提袋內，伺機出售他人
牟利。嗣於民國九十四年十月五日下午六時三十分許，甲○○駕
駛陳建元（於九十四年九月二十七日因施用毒品過量死亡）同意
其使用之七九七六－FD號自用小客車搭載乙○○，行經高雄市○
○區○○路與民利街口交岔路口處時，因該小客車業經陳建元之
母陳葉秀美申報失竊，警方乃將上訴人等二人以巡邏車載回警局
調查。當巡邏車駛至高雄市政府警察局門口，乙○○趁步下巡邏
車之際，將附表一編號９所示之毒品丟置在所乘巡邏車右後座位
內，而為警發覺，經乙○○同意搜索其所攜帶之手提袋，自手提
袋內查獲附表一編號１至８及附表二所示之物等情。因而撤銷第
一審之科刑判決，改判仍論上訴人等二人以共同意圖販賣而持有
第一級毒品罪，處甲○○有期徒刑拾壹年；乙○○處有期徒刑拾
年；並為相關從刑之宣告。固非無見。
惟查：（一）有罪判決所憑之證據及其說明理由須與卷內之證據
資料相適合，否則即屬證據上之理由矛盾。原判決於理由內說明
：「扣案如附表一編號１至６及附表二編號１至５所示之毒品，
係上訴人等二人共同持有欲伺機販售他人牟利乙節，業據乙○○
供承證述在卷（偵(一)卷第六頁、聲羈卷第四、五頁）」（原判決
第五頁第二至四行），資為認定犯罪事實所憑之證據；並以乙○
○雖於偵查中陳稱：伊是在整理陳建元上開自用小客車後車廂時
發現扣案之毒品云云，為不足採信。然依卷內資料，上訴人乙○
○於偵查中係供證：「我昨天下午四、五點在凱羅飯店退房後，
要去找朋友，才發現這些毒品，因為我知道車子是陳建元的，陳
建元欠甲○○新台幣三十、四十萬元，陳建元有說要將車讓渡給
甲○○，但都找不到他，我提議把這些毒品賣掉抵債，甲○○有
點頭但未回答，但還沒有找到買主就被查到了」、「是我發現毒
品後整理放在我的手提袋內，甲○○當時沒有看見我放在什麼地
方」（九十四年度偵字第二三０一八號卷第六頁）。於第一審法
院因檢察官聲請羈押訊問時亦陳稱：毒品……是陳建元的……。
我是發現後（指毒品），向他（指甲○○）說要拿來抵債，他點
頭並嗯一聲回應我後，我才拿去放入袋子內的等語（九十四年度
聲羈字第一０一三號卷第五頁）。依其所陳：想賣掉毒品云云，
應係以：因該毒品係陳建元所有，始提議賣其毒品抵債。原判決
既不採信該批毒品為陳建元所有之供陳，又未就乙○○之相關供
述，說明其取捨判斷之心證理由，卻逕為事實之認定，有證據上
理由不備之違法。（二）原判決對扣案如附表一編號１至６及附
表二編號１至５所示之海洛因及甲基安非他命，宣告沒收銷燬之
。然對供犯罪所用之上開毒品外包裝，未依毒品危害防制條例第
十九條第一項宣告沒收，有判決不適用法則之違背法令。（三）
原判決理由說明以：扣案如附表一編號７至９、附表二編號６至
７及附表三所示之物，係上訴人乙○○所有供其施用毒品所用。
不能證明係上訴人等二人意圖販賣而持有之毒品，本應就此部分
為上訴人等二人無罪之諭知，惟公訴意旨認此部分與前上訴人等
二人意圖販賣而持有第一、二級毒品之有罪部分，有實質上一罪
之關係，依審判不可分原則，爰不另為無罪之諭知等旨（原判決
第九至十一頁理由參）。然如此部分毒品確係上訴人乙○○所有
供其施用無訛，則雖不能論以意圖販賣而持有罪，然乙○○既持
有毒品，即已成立犯罪，究不能謂此部分亦本應為無罪之諭知。
原判決未詳酌慎斷，遽認此部分不能對乙○○論罪云云，有適用
法則不當之違背法令。以上或為上訴意旨所指摘，或為本院得依
職權調查之事項，應認原判決有撤銷發回之原因。基於審判不可
分原則，原判決不另為無罪諭知部分，併予發回。
據上論結，應依刑事訴訟法第三百九十七條、第四百零一條，判
決如主文。
中　　華　　民　　國　九十六　年　　八　　月　 十七　 日
                      最高法院刑事第五庭
                          審判長法官  林　增　福
                                法官  邵　燕　玲
                                法官  張　清　埤
                                法官  陳　世　雄
                                法官  蔡　國　在
      本件正本證明與原本無異
                                      書  記  官
中　　華　　民　　國　九十六　年　　八　　月　二十二　日
                                                      v
